臺灣桃園地方法院刑事判決
110年度易緝字第33號
公  訴  人  臺灣桃園地方檢察署檢察官 
被      告  湯文騏



指定辯護人  本院公設辯護人彭詩雯
上列被告因詐欺案件，經檢察官提起公訴（109年度偵字第9152
號），本院判決如下：
    主  文
湯文騏幫助犯詐欺取財罪，處拘役肆拾日，如易科罰金，以新臺
幣壹仟元折算壹日。未扣案犯罪所得新臺幣參佰元沒收，於全部
或一部不能沒收或不宜執行沒收時，追徵其價額。
    事  實
一、湯文騏依其社會生活經驗，對於將所申辦之行動電話門號交
    由真實身分不詳之人使用，可能遭他人作為詐欺犯罪之工具
    有所預見，雖尚未達於有意使其發生之程度，惟仍基於縱使
    如此發生，亦不違背其本意之幫助詐欺取財不確定故意，於
    民國108年9月27日前之不詳時間，將其於同年8月26日所申辦
    中華電信行動電話0000000000號門號之SIM卡(下稱本案門號
    )，在臺灣地區不詳處所，以新臺幣(下同)300元之代價，交
    付予真實姓名年籍不詳之詐欺集團成員。嗣該詐欺集團成員取
    得上開門號後，即共同意圖為自己不法之所有，基於詐欺取
    財之犯意聯絡，推由該集團中不詳成員陸續於108年9月27日10
    時39分許、10時45分許、11時58分許，以上開門號撥打電話
    與李承琳，佯稱為其友人、需借款周轉等語，致李承琳陷於
    錯誤，因而依指示匯款100,000元至林冠妘所有玉山銀行帳
    號0000000000000號帳戶內。嗣經李承琳察覺有異後，報警處
    理，查悉上情。
二、案經李承琳訴由臺北市政府警察局大同分局報告臺灣士林地
    方檢察署呈請臺灣高等檢察署檢察長令轉臺灣桃園地方檢察
    署偵查後起訴。
    理  由
壹、程序事項
    按被告以外之人於審判外之言詞或書面陳述，除法律有規定
　　者外，不得作為證據，刑事訴訟法第159 條第1 項固定有明
　　文。惟按被告以外之人於審判外之陳述，雖不符前4 條之規
　　定，而經當事人於審判程序同意作為證據，法院審酌該言詞
　　陳述或書面陳述作成時之情況，認為適當者，亦得為證據；
　　當事人、代理人或辯護人於法院調查證據時，知有第159 條
　　第1 項不得為證據之情形，而未於言詞辯論終結前聲明異議
　　者，視為有前項之同意，同法第159 條之5 第1 項、第2 項
　　亦定有明文。經查，被告湯文麒及辯護人對於本判決下列所
    引用之供述證據之證據能力，均同意有證據能力（見本院卷
    二第93頁），且於本院審判中迄言詞辯論終結前均未聲明異
    議，本院審酌後認上開證據資料製作時之情況，尚無違法不
    當及證明力明顯過低之瑕疵，亦認為以之作為證據應屬適當
    ，爰依前開規定，認均具有證據能力。又本件認定事實引用
    之卷內非供述證據，並無證據證明係公務員違背法定程序取
    得，依刑事訴訟法第158 條之4 規定反面解釋，亦均有證據
    能力，復於本院審理時，提示並告以要旨，使檢察官、被告
    及辯護人充分表示意見，自得採為判決之基礎。
貳、實體事項
一、認定事實所憑之證據及理由：　　 
  ㈠上開犯罪事實，業據被告於本院審理時坦承不諱，核與告訴
    人即證人李承琳於警詢之證述相符(見偵字卷第11頁至第13
    頁)，並有李承琳合作金庫匯款收據影本1張、存簿交易明細
    表、李承琳提供之詐騙電話截圖照片2張、內政部警政署反
    詐騙案件紀錄表、新北市○○○○○○○○○○○○○○○○○○○○○○○○○○○○○○
    ○○○○○○○○○○○○○○○○○○○○○○○○○○○○○○○○○○○○○○○○○○○○○○○○區○○
    ○○○○○○○○○○○○○號0000000000相關資料、遠傳電信函文及所
    附被告預付卡申請書等件在卷可查(見偵字17164號卷第17頁
    至第21頁、第31頁至第33頁、第37頁、第49頁至第55頁、第
    61頁，偵字9152號卷第39頁至第55頁，本院易字卷第27頁至
    第45頁)，足認被告上開任意性自白與事證相符。
  ㈡按刑法上故意，分直接故意（確定故意）與間接故意（不確
    定故意），行為人對於構成犯罪之事實，明知並有意使其發
    生者，為直接故意；行為人對於構成犯罪事實，預見其發生
    而其發生並不違背其本意者，為間接故意。又間接故意與有
    認識過失之區別，在於二者對構成犯罪事實，雖均預見其能
    發生，但前者對其發生，並不違背其本意，後者則確信其不
    發生。而一般人向電信業者申辦行動電話門號使用，概須提
    供申辦人真實姓名、身分證字號與身分證明文件、地址及聯
    絡電話號碼，可見該行動電話門號之申辦為實名制，具有某
    程度之專有性，一般不會將所申請之門號輕易交付他人使用
    ；再參酌我國行動電話通信業者對於申辦行動電話門號使用
    並無特殊資格及使用目的之限制，故凡有正當目的使用行動
    電話門號之必要者，均可自行前往業者門市或特約經銷處申
    辦使用，再加以行動電話門號之付費方式通常分為月繳型及
    預付卡儲值型，就不同客戶之使用需求均有適用之付費方式
    可擇，一般而言並無借用他人名義所申辦之行動電話門號之
    必要。且行動電話門號為個人對外聯絡、通訊之重要工具，
    一般人均有妥善保管、防止他人擅自使用自己名義申辦之行
    動電話門號之基本認識，縱遇特殊事由偶有將行動電話門號
    交付、提供他人使用之需，為免涉及不法或須為他人代繳電
    信費用，通常為提供熟識之人使用，或必然深入瞭解其用途
    後，再行提供使用，此為日常生活經驗及事理之當然。兼以
    申辦行動電話門號之目的在相互聯絡通訊，聯絡之門號、時
    間均會留下通聯紀錄，一旦有人向他人蒐集行動電話門號使
    用，依社會通常認知，極有可能係真正之使用人欲隱身幕後
    而利用人頭申辦行動電話門號，藉以掩飾不法使用之犯行，
    俾免遭受追查，誠已可使人衍生該門號使用與犯罪相關之合
    理懷疑。況近年來不法份子利用他人申設之行動電話門號實
    行詐欺取財等財產犯罪案件層出不窮、常有所聞，業廣為平
    面或電子媒體、政府機構多方宣導並提醒民眾勿因一時失慮
    而誤蹈法網，輕易交付自己名義申辦之行動電話門號與他人
    ，反成為協助他人犯罪之工具。從而，若不以自己名義申辦
    行動電話門號，反以各種名目向他人蒐集或取得行動電話門
    號，門號所有人應有蒐集或取得門號者可能藉以從事不法犯
    行暨隱藏真實身分之合理懷疑及認識，此實為參與社會生活
    並實際累積經驗之一般人所可得知。經查，被告於本院審理
    時自陳「審判長問：你於110年8月9日緝獲到案，坦承本件
    門號是在公園被詢問，以300元賣給一名陌生男子，當時沒
    有飯吃缺錢就辦了，是否如此？答：是。」(見本院卷二第9
    2頁)，而依具有一般智識及社會歷練之人可知，預付卡門號
    僅需儲值即可使用，縱使預付卡內已無額度，然預付卡僅需
    儲值即可作為不法之用途，被告竟因缺錢花用即以300元之
    代價將本案門號販售予真實姓名年籍不詳之男子，雖無證據
    證明被告主觀上確有欲使該等詐欺取財結果發生之直接故意
    ，惟使用人頭門號供作詐欺他人時所使用工具一事，既屬目
    前社會上廣為人知的犯罪手法，已足以認定縱有人以本案門
    號作為詐欺取財之犯罪工具，亦為被告所預見，且被告亦無
    從確信其不發生故不違背其本意，而為被告容任其發生之犯
    罪事實。因而，本案應認被告主觀上確有幫助他人為詐欺取
    財之不確定故意甚明。
　㈢綜上所述，本件事證明確，被告上開犯行均堪認定，應予依
    法論科。
二、論罪科刑：
  ㈠按刑法上之幫助犯，係對於犯罪與正犯有共同之認識，而以
    幫助之意思，對於正犯資以助力，而未參與實施犯罪之行為
    者而言。而刑法關於正犯、幫助犯之區別，係以其主觀之犯
    意及客觀之犯行為標準，凡以自己犯罪之意思而參與犯罪，
    無論其所參與者是否犯罪構成要件之行為，皆為正犯，其以
    幫助他人犯罪之意思而參與犯罪，其所參與者，苟係犯罪構
    成要件之行為，亦為正犯。如以幫助他人犯罪之意思而參與
    犯罪，其所參與者又為犯罪構成要件以外之行為，則為幫助
    犯。
  ㈡經查，本案被告基於幫助詐欺之不確定故意，將其申辦之本
    案門號SIM 卡供由詐欺集團成員使用，供詐欺集團施以詐術
    詐騙告訴人李承琳之財物，係參與詐欺取財犯罪構成要件以
    外之行為，且無證據證明被告係以正犯之犯意參與，應認其
    所為係幫助犯，而非正犯之行為。是核被告所為，係犯刑法
    第30條第1 項前段、第339 條第1 項之幫助詐欺取財罪。爰
    依刑法第30條第2 項之規定，減輕其刑。
　㈢爰以行為人之責任為基礎，審酌被告將其申辦之本案門號，
    供身分不詳之詐欺集團成員使用，以幫助詐欺集團對告訴人
    等人詐騙方法，侵害告訴人之財產法益，增加檢警追緝詐欺
    犯罪之難度，所為實應非難，惟念其犯後坦承犯行，犯後態
    度尚稱良好，兼衡其犯罪之動機、目的、手段、迄今未與告
    訴人和解或賠償損害，另衡酌被告於偵訊時自陳國小畢業之
    教育程度，及其提供其為登記在案之低收入戶證明書之經濟
    狀況等一切情狀(見偵字第9152號卷第72頁，本院卷二第53
    頁)，量處如主文所示之刑，並諭知易科罰金之折算標準。
三、沒收：
　㈠按犯罪所得，屬於犯罪行為人者，沒收之；犯罪所得之沒收
    ，於全部或一部不能沒收或不宜執行沒收時，追徵其價額；
    宣告犯罪所得之沒收或追徵，有過苛之虞、欠缺刑法上之重
    要性、犯罪所得價值低微，或為維持受宣告人生活條件之必
    要者，得不宣告或酌減之；刑法第38條之1第1項前段、第3
    項及第38條之2第2項分別定有明文。經查，本件被告販賣本
    案門號SIM卡獲得300元，此部分屬被告之犯罪所得且未據扣
    案，揆諸前開說明，爰依法宣告沒收及追徵。
　㈡另被告提供其所申辦之上開本案門號SIM卡供詐欺集團成員使
    用，上開本案門號SIM卡固屬供犯罪所用之物，然未扣案，
    惟SIM卡僅係電信公司提供各項電信服務之媒介載體，本身
    價值不高，客觀財產價值低微，顯然欠缺刑法上之重要性，
    爰依刑法第38條之2第2項之規定，不予宣告沒收。　
據上論斷，依刑事訴訟法第299 條第1 項前段，刑法第30條第1 
項前段、第2項、第339 條第1 項、第41條第1 項前段、第38條
之1第1項前段、第3項，刑法施行法第1 條之1 第1 項，判決如
主文。
本案經檢察官劉倍提起公訴，經檢察官劉仲慧到庭執行職務。
中　　華　　民　　國　　111 　年　　3　　月　　22 　　日
                  刑事第七庭  審判長法　官　陳佳宏
　　　　　　　　　　　　　　　　　　法　官　陳昭仁
　　　　　　　　　　　　　　　　　　法　官　方楷烽
以上正本證明與原本無異。
如不服本判決應於收受判決後20日內向本院提出上訴書狀，並應
敘述具體理由。其未敘述上訴理由者，應於上訴期間屆滿後20日
內向本院補提理由書(均須按他造當事人之人數附繕本)「切勿逕
送上級法院」。
                                    書記官   廖子婷
中　　華　　民　　國　　111 　年　　3 　　月　　22　　日
附錄本案論罪科刑法條全文
中華民國刑法第339條（普通詐欺罪）
意圖為自己或第三人不法之所有，以詐術使人將本人或第三人之
物交付者，處 5 年以下有期徒刑、拘役或科或併科 50 萬元以
下罰金。
以前項方法得財產上不法之利益或使第三人得之者，亦同。
前二項之未遂犯罰之。
中華民國刑法第30條（幫助犯及其處罰）
幫助他人實行犯罪行為者，為幫助犯。雖他人不知幫助之情者，
亦同。幫助犯之處罰，得按正犯之刑減輕之。